臺灣高等法院高雄分院刑事判決　　　　 96年度上訴字第682號
上　訴　人
即　被　告　甲○○
上列上訴人因違反毒品危害防制條例案件，不服臺灣高雄地方法
院95年度訴字第1349號中華民國95年12月25日第一審判決（起訴
案號：臺灣高雄地方法院檢察署95年度毒偵字第2519號），提起
上訴，本院判決如下：
    主  文
原判決撤銷。
甲○○連續施用第一級毒品，處有期徒刑捌月。殘留海洛因之注
射針筒伍支，均沒收銷燬。
    事  實
一、甲○○前因施用毒品案件，經臺灣高等法院高雄分院裁定送
    勒戒處所觀察、勒戒後，認有繼續施用毒品之傾向，復裁定
    令入戒治處所施以強制戒治1 年，其間經裁定停止戒治，嗣
    又撤銷停止戒治，令入戒治處所施以強制戒治，而於民國90
    年7 月22日戒治期滿釋放出所。詎甲○○猶未悛悔，於強制
    戒治執行完畢釋放後5 年內，基於施用第一級毒品之概括犯
    意，於94年12月間某時及95年1 月19、20日間某時，在高雄
    縣阿蓮鄉崗山村56號西側約200 公尺處之農地工寮，以將第
    一級毒品海洛因攙入針筒內再加水注射於手臂血管之方式，
    共施用第一級毒品海洛因2 次。嗣於95年1 月21日下午4 時
    30 分 許，在上址工寮為警查獲，並扣押其所有供其施用第
    一級毒品所用殘留海洛因之注射針筒5 支。
二、案經高雄縣政府警察局湖內分局報告臺灣高雄地方法院檢察
    署檢察官偵查起訴。
    理  由
一、證據能力：
(一)、卷附台灣檢驗科技股份有限公司濫用藥物尿液檢驗報告，係
    警方未經法院或檢察官授權即主動送鑑，固與刑事訴訟法第
    208 條前段之規定不符，惟本院審酌人權保障及公共利益之
    均衡維護，即考量上開檢驗機關係屬衛生署濫用藥物檢驗認
    可機構（參卷附確認報告所載之認可字號），所採行之檢驗
    方法與高雄市立凱旋醫院尿液檢驗方法相同，對被告在訴訟
    上防禦並無較不利益之情形（最高法院93年度台上字第5275
    號判決意旨可參）各節，依刑事訴訟法第158 條之4 之規定
    ，認上開檢驗報告應有證據能力。
(二)、按鑑定人由審判長、受命法官或檢察官就下列之人選任1 人
    或數人充之：(一)就鑑定事項有特別知識經驗者。(二)經政府機
    關委任有鑑定職務者；鑑定之經過及其結果，應命鑑定人以
    言詞或書面報告；法院或檢察官得囑託醫院、學校或其他相
    當之機關、團體為鑑定，或審查他人之鑑定，並準用第203
    條至第206 條之1 規定，刑事訴訟法第198 條、第206 條第
    1 項、第208 條第1 項定有明文。卷附高雄醫學大學附設中
    和紀念醫院檢驗報告，係原審法院委請鑑定，依據上開規定
    ，為刑事訴訟法第159 條第1 項規定之例外情形，應有證據
    能力。
二、上開事實，業據被告於原審供承不諱，又其為警所採尿液經
    送以酵素免疫分析法初步篩檢，再以氣相層析質譜儀法確認
    結果，呈嗎啡陽性反應，有台灣檢驗科技股份有限公司濫用
    藥物尿液檢驗報告（報告編號：KＺ000000000000）暨代號與
    真實姓名對照表附卷可稽（見警卷第5-6 頁），另被告為警
    查獲時所扣押之注射針筒5 支，經原審送驗結果均有海洛因
    陽性反應，此有高雄醫學大學附設中和紀念醫院95年5 月9
    日檢驗報告5 份在卷可稽（見原審卷第27-31 頁），復參以
    被告於警詢供承「扣押之注射針筒5 支係其施打之用」（見
    警卷第2 頁），雖被告於警詢辯稱「上述針筒係施打安眠藥
    所用」云云，但此顯與上開檢驗結果未合，足徵係屬被告為
    警查獲之初杜撰之詞，不足採信，但足以認定上述扣案針筒
    係屬被告所有而供其施用第一級毒品所用之物，被告嗣於原
    審否認為其所有云云，自非可採。此外，被告有如上述事實
    欄所列前科紀錄，此有臺灣高等法院被告前案紀錄表在卷可
    按，堪認被告確於強制戒治執行完畢釋放後5 年內，再犯本
    件施用第1 級毒品罪。本件事證明確，被告犯行堪以認定，
    應依法論科。
三、核被告所為，係犯毒品危害防制條例第10條第1項之施用第1
    級毒品罪。被告持有海洛因之低度行為為其施用海洛因之高
    度行為所吸收，不另論罪。又被告先後2 次施用海洛因行為
    之時間緊接，所犯構成要件相同，顯係基於概括犯意而為，
    應依刑法修正前第56條連續犯規定論以一罪，並加重其刑（
    被告行為後，刑法第56條關於連續犯之規定，業於94年2 月
    2 日修正公布刪除，並於95年7 月1 日施行，則被告之犯行
    ，因行為後新法業已刪除上開規定，此刪除雖非犯罪構成要
    件之變更，但顯已影響行為人刑罰之法律效果，自屬法律有
    變更。比較新、舊法律結果，因舊法係依連續犯規定論以一
    罪，新法則應依行為數分別論罪，自以舊法較有利於被告，
    依刑法第2 條第1 項前段規定，仍應適用較有利於被告之行
    為時法律即舊法論以連續犯，最高法院95年第8 次刑事庭會
    議決議參照）。
四、原判決據以論處被告罪刑，固非無見；惟查：
(一)、被告為警查獲時所扣押其所有供其施用第一級毒品而殘留海
    洛因之注射針筒5 支，原判決未併予宣告沒收銷燬，自有未
    洽。
(二)、被告僅施用第一級毒品2 次（如上所述），但起訴意旨係指
    「被告自94年12月間某日起至95年1 月21日17時30分許之前
    24小時內某時，施用第一級毒品海洛因多次」等語，原判決
    未就起訴所指之其他部分，敘明不另為無罪（如後所述），
    亦有未合。
五、被告上訴意旨未敘明具體理由，泛指不服原判決（見本院卷
    第6 頁），自無理由；惟原判決有上述可議，自應由本院將
    原判決撤銷改判。審酌被告前因施用毒品案件，迭經觀察、
    勒戒與戒治後，猶未悛悔而再為本件施用毒品犯行，足見其
    毒癮匪淺，然念其犯後尚能供承犯行，態度良好，且毒癮戒
    絕確實不易，又其施用毒品乃戕害自身健康而未直接危害他
    人，以及犯罪之手段、所生危害等一切情狀，量處如主文所
    示之刑。末查扣案注射針筒5 支，係屬被告所有而供其施用
    第一級毒品所用之物（已如前述），而針筒內之殘留海洛因
    無法與針筒單獨剝離，應全部視為海洛因毒品，而適用毒品
    危害防制條例第18條第1 項前段規定，宣告沒收銷燬。
六、不另為無罪部分：
(一)、公訴意旨略以被告自94年12月間某日起至95年1月21日17 時
    30分許之前24小時內某時，除上述經本院認定有罪之施用第
    一級毒品海洛因2 次部分外，尚有施用第一級毒品海洛因多
    次等情，因認被告此部分亦涉犯上開施用第一級毒品罪嫌。
(二)、經查被告於警詢中並未供承有上開公訴意旨所指之其他多次
    施用第一級毒品犯行（見警卷第2-3 頁），被告嗣於原審亦
    僅坦承上述經本院認定有罪之施用第一級毒品海洛因2 次犯
    行（見原審卷第119 頁），又被告上開尿液檢驗結果，亦僅
    足以佐認上述有罪部份之施用事實。此外，又查無其他積極
    證據足以認定被告有此公訴意旨所指之施用犯行，此部分無
    從認定被告有犯施用第一級毒品罪，然公訴人認此部分與上
    述經本院認定有罪部分，係屬修正前刑法連續犯之裁判上一
    罪關係，爰不另為無罪之諭知，附此敘明。
七、被告經公示送達合法傳喚，無正當理由，不到庭（見本院卷
    第35、39頁之公示送達證書、刑事報到單），爰不待其陳述
    ，逕行判決。
據上論結，應依刑事訴訟法第369條第1項前段、第364條、第371
條、第299 條第1 項前段，毒品危害防制條例第10條第1 項、第
18 條 第1 項前段，刑法第2 條第1 項前段、第11條、修正前刑
法第56 條 ，判決如主文。
本案經檢察官張其主到庭執行職務。
中　　華　　民　　國　　96　　年　　6 　　月　　20　　日
                  刑事第一庭    審判長法  官  郭雅美
                                      法  官  莊崑山
                                      法  官  張意聰
以上正本證明與原本無異。
如不服本判決應於收受本判決後10日內向本院提出上訴書狀，其
未敘述上訴理由者，並得於提起上訴後10日內向本院補提理由書
狀（均須按他造當事人之人數附繕本）「切勿逕送上級法院」。
中　　華　　民　　國　　96　　年　　6 　　月　　20　　日
　　　　　　　　　　　　　　　　　　　書記官  呂素珍
附錄本件判決論罪科刑法條：
毒品危害防制條例第10條第1項
施用第一級毒品者，處 6 月以上 5 年以下有期徒刑。
